臺灣嘉義地方法院民事判決　94年度婚字第224號
原　　　告　乙○○
　　　　　　　　　　　　496.
被　　　告　甲○○
上列當事人間請求離婚事件，經本院於民國94年9月20日言詞辯
論終結，判決如下：
    主　　文
准原告與被告離婚。
訴訟費用由被告負擔。
    事實及理由
一、原告主張：其於民國89年4月28日與香港地區人民之被告在
    台灣結婚，夫妻感情初尚融洽，原告於同年9月間至香港與
    被告共同生活，因香港就業市場不景氣，原告雖大學畢業，
    僅能擔任零工，精神痛苦不堪，而被告亦無工作，為謀生活
    ，原告商請被告共同返回台灣發展，惟為被告所拒絕，原告
    乃於91年8月間獨自返台工作，被告卻一再反覆不願返台共
    同生活，為支付被告及岳母生活開銷，原告陸續向親友借貸
    款項，每月約匯新台幣2萬元予被告，然被告仍拒絕返台，
    並要求與原告離婚，原告乃於93年10月間至香港，始知悉被
    告將原告之匯款挪用以購買高價美容保養品，且原告在香港
    7天，被告僅在家中停留數小時，雙方已無夫妻感情，而被
    告不思工作，亦拒絕返台與原告共同生活，兩造分居已有3
    年，且自94年3月間起即不知被告去向，雙方無從聯繫，顯
    有難以維持婚姻之重大事由，爰依民法第1052條第2項規定
    訴請離婚等語。並聲明：如主文所示。被告經合法通知未到
    庭爭執，亦未提出書狀作何聲明或陳述。
二、按民事事件，涉及香港或澳門者，類推適用涉外民事法律適
    用法。涉外民事法律適用法未規定者，適用與民事法律關係
    最重要牽連關係地法律，香港澳門關係條例第38條定有明文
    。次按離婚依起訴時夫之本國法及中華民國法律，均認其事
    實為離婚原因者，得宣告之。但配偶之一方為中華民國國民
    者，其離婚之原因事實，應依中華民國法律，涉外民事法律
    適用法第14條亦定有明文。本件原告為中華民國國民，被告
    為香港地區人民，有戶籍謄本及被告香港永久性居民身分證
    影本附卷可憑，則本件兩造離婚事件，自應類推適用中華民
    國法律。
三、本件原告主張其於89年4月28日與被告在台灣結婚，現婚姻
    關係存續中，原告於同年9月間至香港與被告共同生活，因
    香港就業市場不景氣，原告雖大學畢業，僅能擔任零工，精
    神痛苦不堪，而被告亦無工作，為謀生活，原告商請被告共
    同返回台灣發展，惟為被告所拒絕，原告乃於91年8月間獨
    自返台工作，被告拒不返台共同生活，原告仍陸續向親友借
    貸款項匯款予被告，然被告仍拒絕返台，原告乃於93年10月
    間至香港7天，被告僅在家中停留數小時，兩造分居迄今已
    有3年，雙方已無夫妻感情，且自94年3月間起即不知被告去
    向，雙方無從聯繫，顯有難以維持婚姻之重大事由等情，業
    據提出戶籍謄本、結婚喜帖、前揭居民身分證影本、匯出匯
    款申請書或匯出匯款明細影本計21份為證，並經證人即原告
    父親賴漢隆到庭證述：「被告過來沒有多久，他們生了小孩
    之後才結婚，結婚之後他們去香港，我兒子在香港找不到工
    作，被告都不理原告，所以我兒子才又回臺灣，我兒子雖然
    有再去香港一次，但被告都躲避他，回來見面一、兩個小時
    就離開了，她一直要我們這邊寄錢過去，但原告也沒有工作
    。」、「我兒子回來臺灣後，被告未回來臺灣，連我兒子去
    香港找她，她也都不理會他，結婚後回去香港，我兒子沒有
    工作，她也不讓原告把小孩帶回來，雙方感情就交惡了。」
    等語（見94年9月20日言詞辯論筆錄），復參以經本院依職
    權調取之兩造入出國日期證明書觀之，被告於89年3月24日
    入境，其中有兩次出入境，最後於90年8月20日離境，迄今
    未再入境，而原告於89年2月11日出境，亦於同年3月24日入
    境，其中有數次入出境，嗣於91年5月22日出境，同年8月27
    日入境，最後出境為93年10月6日，並於同年10月13日入境
    ，迄未再出境乙情，有內政部警政署入出境管理局入出國日
    期證明書2份附卷可憑。又被告經合法通知，既未到場爭執
    ，亦未提出任何書面抗辯或陳述。是依上開證據所示，被告
    90年8月20日出境後，至今未再來臺，致兩造間處於分居狀
    態，已逾3年，期間雙方均無共同生活之事實屬實。原告之
    主張，自堪信為真實。
四、按民法第1052條第2項規定，有前項以外之重大事由，難以
    維持婚姻者，得請求離婚。是否有難以維持婚姻之重大事由
    ，判斷標準為婚姻是否已生破綻而無回復之希望，此不可由
    原告已喪失維持婚姻意欲之主觀面加以認定，而應依客觀的
    標準，即難以維持婚姻之事實，是否已達於倘處於同一境況
    ，任何人均將喪失維持婚姻希望之程度以決之。又婚姻係以
    經營夫妻共同永久生活為目的，其之本質則係建立在誠摯、
    互信、互諒、互愛之基礎上，若夫妻無法共同生活，致此誠
    摯基礎嚴重動搖甚或流失殆盡，即屬民法第1052條第2項前
    段所稱之難以維持婚姻之重大事由。本件原告因在香港未能
    謀得固定工作，被告復拒絕返台共同生活，致兩造間處於分
    居狀態，已逾3年，期間雙方均無共同生活，且在原告至香
    港期間，被告亦迴避與原告相處，並拒絕來臺與原告同居，
    嗣於94年3、4月間起雙方已無任何聯繫，足見被告顯然無心
    維護兩造之婚姻生活，兩造間僅存夫妻之名，而無夫妻之實
    ，衡以社會一般觀念，兩造未同居逾3年，分居兩地，各行
    其是，復無經營婚姻永久共同生活之意願，上開情事，對於
    兩造間家庭生活之誠摯、互愛之基礎顯有妨礙，足徵夫妻間
    已無感情，婚姻生活無從維繫，核屬與難以維持婚姻之重大
    事由相當。復依兩造感情變化過程，兩造往返台灣、香港，
    均有相當社會閱歷，惟面對婚姻生活及工作等問題，均欠缺
    理性溝通及相互體諒，任兩造長期分居，致夫妻感情流失，
    於此難以維持婚姻之重大事由中，均屬兩造應負相同責任者
    。從而，原告依據同法第1052條第2項規定訴請離婚，本院
    斟酌上開事由，認有理由，應予准許。
五、據上論結，原告之訴為有理由，依民事訴訟法第385條第1項
    前段、第78條判決如主文。
中　　華　　民　　國　　94　　年　　9　　月　　 30　　日
                      家事法庭法　官　李文輝
以上為正本係照原本作成。
如對本判決上訴應於判決送達後20日內向本院提出上訴狀。
中　　華　　民　　國　　94　　年　　9　　月　　 30　　日
                              書記官　呂權芳
